臺灣高等法院高雄分院民事裁定　　　　 96年度破抗字第100號
抗　告　人　甲○○
上列抗告人因聲請宣告破產事件，對於民國96年10月30日臺灣高
雄地方法院96年度破字第90號所為裁定提起抗告，本院裁定如下
：
    主  文
原裁定廢棄，發回台灣高雄地方法院。
    理  由
一、聲請及抗告意旨略以：伊因長期以債養債，所得不敷清償債
    務，前曾聲請與債權銀行協商，惟仍調解不成，目前積欠民
    間債務約新臺幣（下同）100 餘萬元，銀行債務約335 萬24
    58元。惟伊現僅有土地及房屋，依公告現值核算約為132 萬
    6340元，每月薪資約3 萬多元，是每月應負擔之利息早已超
    過資產甚多，已無力償還上開債務，符合宣告破產之要件。
    原裁定竟以伊現有資產不足清償財團費用，尚無破產實益為
    由，駁回伊之聲請，實有不當，爰求予廢棄原裁定等語。
二、按破產，對債務人不能清償債務者宣告之，為破產法第57條
    所明定，又依同法第148 條規定之旨趣，除債務人之財產不
    敷清償破產財團之費用及財團之債務外，尚難認無宣告破產
    之實益（司法院25年院字第1505號解釋意旨參照），是法院
    就破產之聲請，應依職權調查債務人是否毫無財產可構成破
    產財團，或債務人之財產不敷清償破產財團之費用及財團之
    債務，而無從依破產程序清理其債務，否則自不得以無宣告
    破產之實益，裁定駁回其聲請。經查，抗告人目前任職於立
    榮航空股份有限公司，96年9 月份實領薪資3 萬9919元，有
    抗告人提出立榮航空股份有限公司96年9 月員工總給與明細
    表1 份為證（原審卷第108 頁）。又抗告人有坐落高雄市○
    ○區○○段一小段99地號、屏東縣東港鎮○○段981 地號、
    同段982 地號、同段982-1 地號、同段982-2 地號土地5 筆
    、及高雄市○○區○○街22巷6-3 號6 樓、屏東縣東港鎮○
    ○路5 號房屋2 棟，土地公告現值及房屋課稅現值總額為13
    2 萬6340元，此有稅務電子閘門財產所得調件明細表足憑（
    原審卷第91至93頁）。而上開不動產僅有坐落高雄市○○區
    ○○段一小段99地號土地及其上749 建號建物即門牌號碼高
    雄市○○區○○街22巷6-3 號6 樓房屋，經向國泰人壽保險
    股份有限公司（下稱國泰人壽公司）設定第一順位192 萬元
    最高限額抵押權，又向台新國際商業銀行股份有限公司（下
    稱台新銀行）設定第二順位48萬元最高限額抵押權等情，亦
    有抗告人提出之土地及建物登記謄本在卷可佐（原審卷第10
    9 至112 頁），故國泰人壽公司及台新銀行固得依破產法第
    108 條之規定，就抗告人上開財產行使別除權，而不依破產
    程序行使權利，亦堪認定。然除此之外，抗告人之其他不動
    產並無設定抵押權或有其他別除權存在之情形，自可構成破
    產財團之財產。惟原裁定核算財團費用時，逕予認定抗告人
    之月薪僅有3 萬元，已與事實不符；又認定以抗告人上開全
    部不動產總值132 萬6340元，不足清償設定抵押權之債權額
    192 萬元，乃以抗告人全部不動產扣除其抵押債權，而誤將
    抗告人位於東港鎮之不動產亦屬別除權行使範圍，且誤認國
    泰人壽公司設定之第一順位192 萬元最高限額抵押權為其債
    權額，尚有未洽。又破產管理人報酬除另有特殊情形外，通
    常係按件計酬，原審竟依基本薪資按月估算其報酬，而據為
    不利抗告人之認定，亦有不當。則加計上開資產，並重行合
    理預估財團費用後，抗告人之財產是否確不足清償破產財團
    費用及財團債務，即非無疑，自有詳加查明之必要。原裁定
    未調查審認，遽以抗告人之財產不足清償破產財團費用為由
    ，認其無宣告破產之實益，裁定駁回其聲請，自有未合。抗
    告意旨指摘原裁定不當，求予廢棄，為有理由。又本件如宣
    告破產，破產程序應由原審法院為之，且為維持審級利益，
    爰由本院將原裁定廢棄，發回原法院更為適法之裁定。
據上論結，本件抗告為有理由，依破產法第5 條，民事訴訟法第
492 條，裁定如主文。
中　　華　　民　　國　　96　　年　　11　　月　　27　　日
                            民事第五庭
                                審判長法官  蔡明宛
                                法      官  曾錦昌
                                法      官  魏式璧
以上正本證明與原本無異。
本件不得再抗告。
中　　華　　民　　國　　96　　年　　11　　月　　27　　日
                                書  記  官  王秀娟
